【裁判字號】    98,易,485
【裁判日期】    990817
【裁判案由】    恐嚇
【裁判全文】
臺灣宜蘭地方法院刑事判決               98年度易字第485號
公  訴  人  臺灣宜蘭地方法院檢察署檢察官
被      告  甲○○
            丙○○
選任辯護人  包漢銘律師
上列被告因恐嚇案件，經檢察官提起公訴（98年度偵字第3751號
），本院判決如下：
    主  文
甲○○犯恐嚇危害安全罪，累犯，處有期徒刑月，如易科罰金
，以新台幣壹仟元折算壹日，扣案之農用掃刀壹把沒收。
丙○○無罪。
    事  實
一、甲○○前因殺人案件，經臺灣板橋地方法院以87年度重訴字
    第18號刑事判決判處有期徒刑14年，嗣經臺灣高等法院以87
    年度上訴字第3697號刑事判決駁回上訴確定，再經臺灣高等
    法院以96年度聲減字第23號裁定減刑後，於民國96年7月16
    日執行完畢出監。
二、緣丙○○懷疑遭甲○○及「廖文章」詐賭，遂於98年5月29
    日下午4時30分許，至乙○○所經營址設宜蘭縣員山鄉○○
    路○段201號之「歡唱100」卡拉OK店，找其在該處工作之妻
    子丁○○及乙○○。丙○○因要詢問乙○○有關甲○○及廖
    文章詐賭之情形，丙○○、丁○○、楊鏸蓮3人遂在該店後
    門說話，適甲○○隨後至現場聽聞此事，甲○○竟基於恐嚇
    之犯意，至其所有之車牌號碼8572-TN號自用小客車拿出1把
    農用掃刀後返回，作勢要砍丙○○，以此加害生命、身體之
    舉動恐嚇丙○○，並對丙○○恐嚇稱：「要你死」等語，使
    丙○○心生畏懼，致生危害於安全，因遭丙○○之妻丁○○
    之阻擋，甲○○始罷手離去。於丙○○、丁○○離去時，甲○○復接續前開恐嚇犯意，對丙○○稱：「下次再碰到你，
    一定要讓你死」等語，致使丙○○心生畏懼。
三、案經宜蘭縣政府警察局宜蘭分局報請臺灣宜蘭地方法院檢察
    署檢察官偵查起訴。
    理  由
甲、被告甲○○被訴恐嚇部分：
一、訊據被告甲○○固坦承於98年5月29日下午4時30分許，至乙○○經營之「歡唱100」卡拉OK店，並自其自用小客車內取
    出農用掃刀1把返回店內，惟矢口否認有恐嚇犯行，並辯稱
    ：當天下午3、4點，伊從後門回去歡唱100卡拉OK，當時後
    門有丁○○、乙○○在門邊說話，丙○○在裡面的廚房裡，
    丙○○在裡面對伊罵說「不配合我，要拿槍打死你」，伊就
    到車上拿刀子要放在歡唱100卡拉OK店裡，就只有把刀晃一
    晃，丁○○以為要殺他先生，所以把伊推出來，伊就回到車
    上，伊並沒有對丙○○說恐嚇的話等語。經查：
  (一)關於被告甲○○前開恐嚇犯行，除據被告丙○○於警、偵訊
    及本院審理中分別證述在卷，證人丁○○於本院審理中亦證
    稱：甲○○與廖文章、丙○○打麻將，甲○○、廖文章詐賭
    ，只有廖文章承認，甲○○不承認，這些話是從乙○○這邊
    才得知的，後來廖文章才跟丙○○承認，並約定賠償的事情
    ，但是後來沒有賠，丙○○才想找乙○○錄音，所以丙○○
    去找乙○○錄音，錄音說他們2人確實有詐賭之事，伊與丙○○、乙○○在廚房後門談話，沒多久甲○○就從裡面走出
    廚房後門，丙○○就跟他們說卡拉OK你們夫妻好好經營，不
    要欠人家的錢，甲○○就往外走出去，回頭對他們說「乙○○我會為妳死」，甲○○就繼續往前走，沒過多久又回來拿
    了1把刀，朝丙○○要砍下去，伊上前擋住，甲○○在揮得
    時候說「要你死」，這樣來來回回有兩三次，後來甲○○才
    往回走出去，後來伊與丙○○走出去，走到緊臨的加油站，
    甲○○又說「下次再碰到你，一定要讓你死」等語（參見本
    院卷第70至72頁99年5月6日審判筆錄）。
  (二)再經本院勘驗案發當時「歡唱100」卡拉OK後門監視器錄影
    畫面光碟，其勘驗結果為：「
  (1)畫面開始，所攝鏡頭方向為廚房後門，後門外另有低矮圍牆
    圍成院子，圍牆出口處位於畫面下方處。
  (2)廚房門口，有4人在聊天，自左至右依序為乙○○、丁○○
    、甲○○、最右側之人上半身因遭所架設的冷氣機擋住無法
    辨識為何人。
  (3)甲○○往畫面下方走動，走出圍牆出口，轉身以食指朝向廚
    房門口，隨即走出畫面。
  (4)甲○○自畫面下方出現，手持掃刀走向廚房門口，再與門口
    3人談話，丁○○上前站於甲○○與最右側無法辨識之人中
    間，並與甲○○交談。
  (5)甲○○朝畫面下方走動，走至廚房門口與圍牆出口之中間處
    ，再轉身隨即舉刀作勢揮砍走向廚房門口後，又將持刀之手
    放下，丁○○上前站於甲○○之前。
  (6)甲○○復向畫面下方走動，至圍牆出口處又轉身，丁○○走
    向前與甲○○交談，甲○○轉身往畫面下方走動，走出圍牆
    出口後，離開畫面。
  (7)丁○○返回廚房門口交談後，無法辨識之人，自廚房門口處
    走向畫面下方，鏡頭畫面始攝得為丙○○，丙○○與丁○○
    一同自圍牆出口離去。」（參見本院卷第69頁99年5月6日審
    判筆錄）。
    此外並有前開監視器錄影畫面翻拍照片在卷可佐（警蘭偵字
    第0982008983號卷第38至43頁、98年度偵字第3751號卷第22
    至29頁）。依前開勘驗內容及照片，被告甲○○確有持農用
    掃刀1把作勢朝向被告丙○○作勢揮砍等情，是被告丙○○
    與證人丁○○前開證述被告甲○○恐嚇犯行等語，顯非虛構
    之詞，應堪採信。
  (三)此外，復有農用掃刀1把扣案可證。綜上所述，被告甲○○
    恐嚇犯行堪以認定，應依法論科。
二、核被告甲○○所為，係犯刑法第305條恐嚇罪。甲○○先後
    於「歡唱100」卡拉OK後門及被告丙○○離去時所為恐嚇犯
    行，時間緊接，顯係基於同一恐嚇犯意下，在同一場所利用
    同一機會接續為之，為接續犯。查被告甲○○前因殺人案件
    ，經臺灣板橋地方法院以87年度重訴字第18號刑事判決判處
    有期徒刑14年，嗣經臺灣高等法院以87年度上訴字第3697號
    刑事判決駁回上訴確定，再經臺灣高等法院以96年度聲減字
    第23號裁定減刑後，於96年7月16日執行完畢出監，有卷附
    臺灣高等法院被告前案紀錄表可按，其受有期徒刑之執行完
    畢，5年內再犯法定刑有期徒刑以上之本罪，為累犯，依法
    加重其刑。爰審酌被告甲○○犯罪之動機、目的、手段、犯
    罪所生之損害，及犯罪後之態度等一切情狀，量處如主文所
    示之刑，及諭知易科罰金之折算標準，以示懲儆。扣案之農
    用掃刀1把，係屬被告甲○○所有，且供其犯罪所用之物，
    依法宣告沒收。
乙、被告丙○○被訴恐嚇部分：
一、公訴意旨另以：被告丙○○於98年5月29日下午4時30分許，
    至乙○○經營之「歡唱100」卡拉OK找其在該處工作之妻子
    丁○○及乙○○，被告丙○○要詢問乙○○有關被告甲○○
    及廖文章詐賭之情形，被告丙○○與丁○○、乙○○在該店
    後門說話時，適被告甲○○聽聞此事與被告丙○○發生口角
    ，被告丙○○竟基於恐嚇之犯意，以「拿槍打死你」等加害
    生命、身體之語恐嚇被告甲○○，因認被告丙○○涉有刑法
    第305條恐嚇罪嫌。
二、公訴人認被告丙○○涉有上開恐嚇罪嫌，係以被告甲○○指
    訴及證人乙○○之證述為主要論據。訊據被告丙○○固坦承
    當日因懷疑被告甲○○與廖文章詐賭一事，而至乙○○經營
    之「歡唱100」卡拉OK，並與乙○○、丁○○在該店後門處
    談話，而被告甲○○隨後出現該處等情不諱，惟堅詞否認有
    恐嚇犯行，並辯稱：那天伊是去找乙○○錄她的音，是錄廖
    文章詐賭的事情，剛開始伊與丁○○、乙○○在那邊講，甲○○從廚房走出來過程中，伊與甲○○都沒有談到話，甲○○繞到前面拿刀回來，拿刀說他會為乙○○死，揮刀要砍伊
    等語。
三、按犯罪事實應依證據認定之，無證據不得認定犯罪事實；另
    不能證明被告犯罪者，應諭知無罪之判決，刑事訴訟法第
    154條第2項、第301條第1項分別定有明文。又刑事訴訟法上
    認定犯罪事實所憑之證據，雖不以直接證據為限，間接證據
    亦包括在內，然而無論直接證據或間接證據，其為訴訟上之
    證明，須於通常一般之人均不致有所懷疑，而得確信其為真
    實之程度者，始得據為有罪之認定，惟採用間接證據時，必
    其所成立之證據，在直接關係上，雖僅足以證明他項事實，
    而採此他項事實，本於推理之作用，足以證明待證事項者，
    方為合法，若係憑空之推想，則尚非間接證據，且如未發現
    相當證據，或證據不足以證明，自不能以推測或擬制之方法
    ，以為裁判之基礎，又告訴人之告訴，係以使被告受刑事訴
    追為目的，是其陳述是否與事實相符，仍應調查其他證據以
    資審認，最高法院分別著有76年台上字第4986號、32年上字
    第67號、40年台上字第86號、52年台上字第1300號判例可資
    參照。
四、經查：
  (一)被告甲○○前於偵查及本院審理中，雖證稱當日在「歡唱
    100」卡拉OK後門處，被告丙○○因要求其出面共同告廖文
    章涉嫌詐賭一事未果後，對其恐嚇稱如果不配合，要拿槍打
    死伊等語（參見98年度偵字第3751號卷第14頁98年9月24日
    、本院卷第94、95頁99年7月6日審判筆錄），而同時在場之
    證人乙○○對此部分描述，前於偵查中證稱：「（丙○○有
    無向甲○○恐嚇？如何恐嚇？）都是口角，他有講一句『你
    是流氓嗎，我拿槍打你』」（參見98年度偵字第3751號卷第
    16頁98年9月24日偵訊筆錄），嗣於審理中初稱：丙○○拿1
    個錄音機要伊錄音，伊與丙○○、丁○○就到廚房後門談，
    甲○○就從後門走出來，丙○○就說甲○○詐賭，越講越大
    聲，丙○○對甲○○說要拿槍，給你「扣」（台語）等語，
    又改稱：丙○○是講兩次，第1次是要用槍給你「扣」，第2
    次是說「不要裝傻，否則我拿槍打死你」（台語）等語（本
    院卷第73、75頁99年5月6日審判筆錄），關於被告丙○○究
    竟所為恐嚇言語及次數為何，其於審理中先後所述不一，再
    對照偵查及審理中之證詞，兩者亦不相符。且其中對於被告
    甲○○之反應描述，證人乙○○證稱：甲○○到車子上拿農
    用掃刀是要拿去廚房放，伊不知道他有無揮動掃刀，但是他
    有舉的高高的等語（參見本院卷第73頁99年5月6日審判筆錄
    ），亦與前述本院勘驗監視器錄影畫面結果不符，顯見證人
    乙○○所為證詞，關於被告甲○○持刀恐嚇一事，所言多為
    避重就輕，而有迴護被告甲○○之意，就被告丙○○是否有
    出言恐嚇一事，被告甲○○及證人乙○○之證詞顯有瑕疵。
  (二)又按刑法之恐嚇罪，係以被害人心畏懼為其要件，但此項內
    在因素，除據被害人指陳外，亦得由被害人之外在表現審核
    ，判斷被害人是否確因加害人之行為，而心生畏懼，並有不
    安全之感覺。而被告甲○○所稱其遭被告丙○○恐嚇後，其
    反應竟是從自用小客車內拿取農用掃刀返回，作勢欲揮砍被
    告丙○○，而以此方式恐嚇被告丙○○。再依被告甲○○於
    警訊中陳稱：「丙○○就說『幹、我拿槍打死你』我當時聽
    到他的話時我很生氣，我就走到車上拿1把農用掃刀，要拿
    去廚房放置，丙○○以為我要殺他。」（參見警蘭偵字第
    0982008983號卷第16頁98年6月3日警訊筆錄），可見被告甲○○當時係於盛怒下至車內拿取農用掃刀1把，再返回「歡
    唱100」卡拉OK，而作勢揮砍恐嚇被告丙○○，依此情觀之
    ，被告甲○○所稱其遭被告丙○○恐嚇，因而心生畏懼等語
    ，即難採信。
  (三)綜上所述，被告丙○○是否有為前開恐嚇言語，致被告甲○○心生恐懼等情，公訴人所舉之證據不足以證明被告丙○○
    確有前開恐嚇犯行。此外依卷內資料，復查無任何積極證據
    ，足認被告丙○○確有公訴人所指恐嚇犯行，不能證明被告
    丙○○犯罪，依法應諭知無罪之判決。
據上論斷，應依刑事訴訟法第299條第1項前段、第301條第1項，
刑法第305條、第47條第1項、第41條第1項前段、第38條第1項第
2款，刑法施行法第1條之1第1項、第2項前段，判決如主文。
本案經檢察官陳嘉瑜到庭執行職務
中    華    民    國    99    年    8     月    17    日
                  刑事第四庭  法  官  辜漢忠
以上正本證明與原本無異。
如不服本判決應於收受送達後十日內向本院提出上訴書狀，並應
敘述具體理由；其未敘述上述理由者，應於上訴期間屆滿後二十
日內向本院補提理由書(均須按他造當事人之人數附繕本)「切勿
逕送上級法院」。
                              書記官  林詩綺
中    華    民    國    99    年    8     月    18    日
附錄本案論罪科刑法條：
刑法第305條
以加害生命、身體、自由、名譽、財產之事，恐嚇他人致生危害
於安全者，處2年以下有期徒刑、拘役或3百元以下罰金。

司法院資訊處製作；財團法人民間司法改革基金會備份。
